【裁判字號】    88,自更(一),45
【裁判日期】    890517
【裁判案由】    違反商標法
【裁判全文】
臺灣臺北地方法院刑事判決                    八十八年度自更（一）字第四五號
    自    訴    人  丙○○○有限公司
    代    表    人  謝錦龍
    代    理    人  許智誠律師
    被          告  甲○○
    共同選任辯護人  黃淑琳
右列被告因偽造文書等案件，不服本院八十八年度自字第六六三號第一審判決，提起
上訴後，由臺灣高等法院發回更審，本院判決如左：
    主  文
本件自訴不受理。
    理  由
一、自訴意旨略以：被告甲○○與被告乙○○明知自訴人丙○○○有限公司所有「
    BEW 寶山」之商標圖樣，業經向經濟部中央標準局註冊，取得註冊號數第三○九
    六二四號之商標專用權，專用於工業用電錶、電流器、電壓計、頻率計、伏特計
    、瓦特計、功能因素器、安培計等商品，專用期間自民國七十四年十二月十六日
    起，並經核准展延至九十四年十二月十五日止，竟共同意圖欺騙他人，基於概括
    犯意，自八十六年一月間起，連續偽造自訴人之前揭商標圖樣，使用於外銷至伊
    朗等國之電錶等同一或類似商品上，獲得不法暴利，致生損害於自訴人及公眾，
    因認被告二人涉有違反商標法第六十二條及刑法第二百二十條、第二百十六條等
    罪嫌云云。
二、按同一案件，經檢察官終結偵查者，不得再行自訴，又不得提起自訴而提起者，
    應諭知不受理之判決，八十九年二月九日修正前刑事訴訟法第三百二十三條第一
    項及第三百三十四條分別定有明文。次按所謂同一案件，係指所訴彼此兩案為同
    一被告，其被訴之犯罪事實亦屬同一者而言，連續犯或牽連犯之一部，業經檢察
    官為不起訴處分，其效力及於全部，應不得提起自訴，不因前後所主張之罪名有
    異即可謂非同一案件，又此所謂終結偵查，係指該案件業經檢察官合法終結偵查
    程序，依其偵查之結果，已為起訴或不起訴而言，同一案件經檢察官終結偵查者
    ，縱因聲請再議發回續行偵查中，亦不得再行自訴，最高法院分別著有五十年台
    上字第四五一號、四十九年台上字第三一五號、七十一年台上字第七七六○號、
    四十八年台上字第一九七號判例可資參照。
三、刑事訴訟法第三百二十三條第一項之立法目的，顯然在於限制自訴，一方面藉以
    防杜同一案件之重複起訴，俾免被告罹於雙重危險，另一方面藉以防止同一案件
    既不經起訴復遭自訴，俾免訴訟結果發生矛盾。本件自訴人丙○○○有限公司自
    訴被告二人違反商標法第六十二條及刑法第二百十六條、第二百二十條行使偽造
    文書罪，均非告訴乃論之罪，自訴人雖稱未就被告二人之前開犯罪向檢察官提出
    告訴，惟此等犯罪既非告訴乃論之罪，不論自訴人有無提出告訴，檢察官如知有
    犯罪嫌疑仍應進行偵查，並就偵查結果為起訴或不起訴處分。經查自訴人所自訴
    之被告二人之前揭犯罪事實，業經臺灣臺北地方法院檢察署（下簡稱臺北地檢署
    ）檢察官於八十七年十二月二十四日終結偵查，從實體上認定被告二人無犯罪嫌
    疑，並為不起訴處分在案，此有臺北地檢署八十七年偵字第二○一○八、二五九
    二六號不起訴處分書附卷可稽，則其所自訴之犯罪事實，與前開不起訴處分所處
    分之事實，具有實質上及裁判上一罪之關係，且被告二人又相同，縱自訴之事實
    與前所處分之事實，稍有出入，及罪名增加刑法第二百十六條、第二百二十條之
    罪，參酌前揭判例之意旨，應仍不失為同一案件，與自訴人曾否在前偵查案中對
    被告二人實行告訴，並無關連，從而本件既經檢察官從實體上就被告二人處分不
    起訴，即屬曾經終結偵查之案件，自訴人對同一案件，於檢察官終結偵查後之八
    十八年七月七日再行自訴，依照上開法條之規定，自應為不受理之判決。至前開
    規定，其目的原係為限制自訴而設，自訴人對前開處分之事實，如有發現新事實
    或新證據等情，自得訴請檢察官再行偵查，並無所謂偵查不可分之情形。
三、臺北地檢署及苗栗地檢署檢察官另以自訴人就同一事實已向本院提起自訴而移送
    併辦（臺北地檢署八十八年度偵字第一一九七四、二○三二三、二二六二三號、
    八十八年度偵續字第一九六號、苗栗地檢署八十七年度偵字第四四九三號），惟
    因本件應諭知不受理之判決，已如前述，本院無從審究上開併辦案件，爰退回檢
    察官另行辦理，附此敘明。
據上論結，應依刑訴訟法第三百二十三條第一項、第三百三十四條、第三百四十三條
、第三百零七條判決如主文。
中      華      民      國      八十九      年    五    月    十七      日
                                      臺灣臺北地方法院刑事第四庭
                                          法  官  金  學  坪
右正本證明與原本無異
如不服本判決應於送達後十日內向本院提出上訴狀
                                          書記官  孫  捷  音
中      華      民      國      八十九      年    五    月    二十二    日


司法院資訊處製作；財團法人民間司法改革基金會備份。
